【裁判字號】    90,上訴,752
【裁判日期】    900814
【裁判案由】    偽造文書
【裁判全文】
臺灣高等法院臺南分院刑事判決          九十年度上訴字第七五二號  Ａ
      上  訴  人  臺灣雲林地方法院檢察署檢察官
      被      告  乙  ○  ○
      選任辯護人  鐘  為  盛
右上訴人因被告偽造文書案件，不服臺灣雲林地方法院九十年度訴字第一一九號中華
民國九十年五月十一日第一審判決（起訴案號：臺灣雲林地方法院檢察署九十年度偵
字第六七一號），提起上訴，本院判決如左：
      主      文
原判決撤銷。
乙○○共同行使偽造私文書，足以生損害於他人，處有期徒刑伍月，如易科罰金以參
佰元折算壹日。
東訊電訊公司申請0000000000號、0000000000號、00000
00000號、0000000000號、0000000000號、000000
0000號、0000000000號、0000000000號、0000000
000號等九支行動電話之服務申請表上偽造丙○○、謝秀春、蔡雅玲、蕭增安、楊
婷玉、賴瑞明、林鳳景、張言鋒、林一郎等人之署押各貳枚均沒收之。
      事      實
一、緣甲○○（另案由臺灣臺中地方法院審理中）於八十九年過年前，在不詳地點，
    向綽號「阿宏」不詳姓名之人拿取丙○○、謝秀春、蔡雅玲、蕭增安、楊婷玉、
    賴瑞明、林鳳景、張言鋒、林一郎等人之身分證影本後，竟意圖為自己不法之利
    益，於八十九年三月二十日下午，未經丙○○等人同意，持上述等人身分證前往
    雲林縣西螺鎮○○路二三四號天地線通信公司，向該公司之負責人乙○○接洽，
    以丙○○第人名義申請行動電話，乙○○接受其委託後，即指示其職員丁○○（
    另案由臺灣高等法院臺中分院審理中）處理。乙○○、丁○○、甲○○三人明知
    渠等未受丙○○、謝秀春、蔡雅玲、蕭增安、楊婷玉、賴瑞明、林鳳景、張言鋒
    、林一郎等人之委任，竟基於犯意之聯絡與行為之分擔，由丁○○於東訊電訊公
    司之服務申請表上偽造丙○○、謝秀春、蔡雅玲、蕭增安、楊婷玉、賴瑞明、林
    鳳景、張言鋒、林一郎等人之署押（簽名）各二枚，而偽造各該申請書，分別行
    使用以申請0000000000號、0000000000號、000000
    0000號、0000000000號、0000000000號、00000
    00000號、0000000000號、0000000000號、0000
    000000號等九支行動電話，足生損害於東訊通信公司及丙○○、謝秀春、
    蔡雅玲、蕭增安、楊婷玉、賴瑞明、林鳳景、張言鋒、林一郎等人，並使該公司
    陷於錯誤，而予辦理行動電話。嗣於八十九年三月二十一日，經東信通訊公司客
    戶服務部保全課發現上情，報警（電信警察隊）循線查獲。
二、案經交通部電信總局函送偵辦。
    理      由
一、訊之被告乙○○固坦承伊所經營之天地線通訊公司曾受理申請辦理前開0000
    000000號等九支行動電話，惟矢口否認有何偽造文書之犯行，辯稱：本件
    係伊通訊公司員工發生疏失，並非故意；雖伊叫丁○○辦理門號，但並沒有叫他
    簽名客戶名字，丁○○來公司時，曾告訴他簽名欄要由客戶自己簽，可能他認為
    由他簽一簽比較快云云。
二、經查：
  (一)上開事實業據證人丁○○於偵查及本院審理時指訴綦詳，核與同案被告甲○○於
    警訊中之供述及證人丙○○、謝秀春、蔡雅玲、蕭增安、楊婷玉、賴瑞明、林鳳
    景、張言鋒、林一郎等人於偵查中或警訊中證述相符，並有共犯被告即證人丁○○偽造之上述服務申請書九份及甲○○提供之丙○○、謝秀春、蔡雅玲、蕭增安
    、楊婷玉、賴瑞明、林鳳景、張言鋒、林一郎等人遺失或失竊之身分證影本各九
    張附卷可稽，自堪採信。被告雖辯稱未授意丁○○偽簽客戶簽名等情，然案發當
    天係被告指示證人丁○○偽簽客戶簽名一節，業據丁○○於偵查時證述甚詳（詳
    九十年一月十二日偵查筆錄），雖證人丁○○曾於原審審理時翻異前供，改陳稱
    ：「我老闆將甲○○轉介給我時，甲○○就拿著丙○○身分證影本，我不清楚代
    辦的程序就幫甲○○辦理丙○○等人的服務申請表，是甲○○從他的皮夾拿身分
    證影本給我，我幫他寫完申請書後，就直接傳真，我老闆出去了，也沒有審核過
    這些申請書，上面的章都是我蓋的，我尚未辦理好的時候甲○○就離開了」等語
    ，以附和被告所辯伊未曾授意偽簽客戶簽名等情。然其又於本院調查時證稱：「
    發生此事是老闆叫我簽名的，我不知道那是犯法的」、「當時陳哲儀與老闆在泡
    茶，而老闆在交辦時老闆娘也在場，公司小姐也在場，他們都不敢簽」。本院詢
    其何以前後供證不一，證人丁○○證稱：「雲林地院審理時，是老闆說臺中已經
    判無罪了，叫我不要亂說．．」等語（詳本院九十年七月四日審理筆錄），益證
    丁○○於原審審理時所為之前開證詞，顯係與被告事先勾串而附和被告之詞，委
    無足採。且證人丁○○於八十九年二月底初至該公司任職時，迄案發時八十九年
    三月二十日，已在該公司任職已近一個月，其為西螺高工電機科畢業，亦為伊所
    自承（詳本院九十年七月四日審理筆錄）。而偽簽他人姓名係於法所不容，乃一
    般人應有之法律常識，是以證人丁○○既有高職教育學歷，又任職該公司近一個
    月之久，對於偽簽他人姓名需負相關之法律責任等情當無不知之理，如非老闆授
    意，焉有甘冒刑事追訴之風險而偽簽客戶姓名之理？
  (二)又被告所經營之天地線通訊公司係東信公司下線之經銷商店，負責代辦門號工作
    ，且每申辦一件收取新臺幣八百元之佣金等情，業據被告於警訊時供承在卷（詳
    八十九年三月二十一日警訊筆錄），若基於經銷商店業績及從中抽取佣金之考量
    ，偽簽客戶申請書以爭取業績及佣金，亦非不可能。再就犯罪利益歸屬被告觀之
    ，丁○○更無為人偽簽姓名之必要。而案發當天係被告叫證人丁○○偽簽客戶姓
    名等情，已據丁○○於本院審理時到庭證述詳盡（詳本院九十年七月四日審理筆
    錄），且經核與丁○○於偵查中所述情節相符，證人丁○○於本院審理時並供稱
    ：「（問：此案老闆如何告訴你？）老闆與那人接洽後拿表格讓我寫。」「是老
    闆叫我簽名的，當時老闆娘也在旁邊，但老闆娘不敢簽。」等語（均詳本院九十
    年七月四日審理筆錄）。而就當時辦理情形，證人丁○○則證稱：「（問：甲○○請丁○○代辨門號時，被告出門了？）當時甲○○與老闆在泡茶。而且老闆在
    交辦時老闆娘也在場、公司小姐也在場，他們都不敢簽名。」等語，就此經本院
    當庭命與被告對質後，被告亦坦承：「確實是我與甲○○接洽過後我交給證人辦
    理，我當時是叫丁○○不要亂說」等語（均詳本院九十年七月四日審理筆錄），
    足見證人丁○○前開證詞所言非虛，應可採信。
  (三)綜上所述，本件已事證明確，被告犯嫌亦堪予認定。被告聲請傳喚證人甲○○到
    庭與證人丁○○對質乙節，因證人到庭陳述明確，並與被告對質在卷，本院認無
    再傳訊必要，附此敘明。
三、查被告指示證人丁○○於東訊電訊公司之服務申請表上偽造丙○○、謝秀春、蔡
    雅玲、蕭增安、楊婷玉、賴瑞明、林鳳景、張言鋒、林一郎等人之署押（簽名）
    ，而偽造各該申請書，並分別行使用以申請0000000000號等九支行動
    電話，使東訊電訊公司陷於錯誤，而予辦理行動電話，足生損害丙○○、謝秀春
    、蔡雅玲、蕭增安、楊婷玉、賴瑞明、林鳳景、張言鋒、林一郎等人及東訊通信
    公司行動電話客戶管理之正確性，核渠等所為，係犯刑法第二百十六條、第二百
    十條行使偽造私文書罪。其偽造署押係偽造私文書之部分行為；又偽造私文書之
    低度行為為行偽造私文書之高度行為吸收，均不另論罪。又被告前開犯行與丁○○及甲○○間，有犯意聯絡及行為分擔，均為共同正犯。另渠等於同一時、地，
    接續偽造丙○○等九人名義之申請書（私文書），依一般社會健全觀念，在時間
    差距上，難以強行分割，在刑法評價上，係視為數個舉動之接續施行，合為包括
    之一行為予以評價，屬接續犯（八十六年度臺上字第三二九五號判例參照），僅
    論以一罪已足，公訴意旨認被告所為係連續犯，容有誤會，併此敘明。
四、按刑法第四十一條經修正規定：「犯最重本刑為五年以下有期徒刑以下之刑之罪
    ，而受六個月以下有期徒刑或拘役之宣告，因身體、教育、職業、家庭之關係或
    其他正當事由，執行顯有困難者，得以一元以上三元以下折算一日，易科罰金。
    但確因不執行所宣告之刑，難收矯正之效，或難以維持法秩序者，不在此限。」
    並經總統於九十年一月十日公布施行在案。本案被告行為後該條法律規定已有變
    更，且有利於被告，自應適用裁判時之法律規定。
五、原審疏未詳察，遽認被告被訴罪嫌不能證明，即為被告無罪判決之諭知，顯有未
    洽。檢察官上訴意旨，執此指摘原判決之不當，為有理由，自應由本院將原判決
    撤銷。爰審酌被告未曾有犯罪紀錄，且於偵查時有認錯悔改之意，及犯罪之動機
    、目的，手段，犯罪對文書真正名義人及行動電話公司所生之損害，並犯罪後態
    度等一切情狀，量處如主文第二項所示之刑，並諭知易科罰金之折算標準，以資
    儆懲。另東訊電訊公司申請0000000000號、0000000000號
    、0000000000號、0000000000號、0000000000
    號、0000000000號、0000000000號、000000000
    0號、0000000000號等九支行動電話之服務申請表上偽造丙○○、謝
    秀春、蔡雅玲、蕭增安、楊婷玉、賴瑞明、林鳳景、張言鋒、林一郎等人簽名均
    係偽造之署押，依刑法第二百十九條之規定，不問屬於犯人與否均沒收之。
據上論斷，應依刑事訴訟法第三百六十九條第一項前段、第三百六十四條、第二百九
十九條第一項前段，刑法第二條第一項前段、第二十八條、第二百十六條、第二百十
條、第四十一條第一項前段、第二百十九條，罰金罰鍰提高標準條例第一條前段、第
二條，判決如主文。
本案經檢察官曾顯智到庭執行職務。
中    華    民    國      九十      年      八      月        十四      日
                                  臺灣高等法院臺南分院刑事第五庭
                                      審判長法官  茆    臺    雲
                                            法官  董    武    全
                                            法官  李    文    福
右正本證明與原本無異。
如不服本判決，應於判決送達後十日內向本院提出上訴狀，其未敘述理由者並應於提
出上訴狀後十日內向本院補提理由書（應附繕本)。
                                      法院書記官  李    良    倩
中    華    民    國      九十      年      八      月        十六      日
附錄本案論罪科刑法條全文：
刑法第二百十條：
  偽造、變造私文書，足以生損害於公眾或他人者，處五年以下有期徒刑。
刑法第二百十六條：
  行使第二百十條至第二百十五條之文書者，依偽造、變造文書或登載不實事項或使
  登載不實事項之規定處斷。


司法院資訊處製作；財團法人民間司法改革基金會備份。
